臺灣士林地方法院交通事件裁定　　　　99年度交聲字第1252號
原處分機關　臺北市交通事件裁決所
異　議　人
即受處分人　阮重儒
上列異議人即受處分人因違反道路交通管理處罰條例事件，對於
臺北市交通裁決所中華民國99年12月7 日北市裁罰字第裁22-1AF
577807號裁決書所為之處分，聲明異議，本院裁定如下：
    主  文
原處分撤銷。
阮重儒不罰。
    理  由
一、原處分意旨略謂：異議人即受處分人阮重儒所有車牌號碼CK
    G-063 號重型機車，於民國99年10月4 日上午10時18分許，
    在臺北市○○○路100 號周邊，因「在設有禁止停車標誌之
    處所停車」，經臺北市停車管理工程處（下稱停管處）稽查
    人員拍照採證逕行舉發後，原處分機關認異議人違規事實明
    確，乃依道路交通管理處罰條例第56條第1 項第4 款，裁處
    罰鍰新臺幣（下同）600 元云云。
二、聲明異議意旨則略以：本件舉發違規地點之光復南路96巷口
    至116 巷口間禁停標誌，僅設於96巷口，且設立高度超出常
    人合理可視位置，面對道路之告示牌更遭行道樹樹枝擋住大
    半，辨識不易，又該處禁停本係因設有消防栓，但在該消防
    栓已經拆除情形下，如停車騎士因無法察覺該處異於常態之
    禁停告示牌而在該處停車，竟遭逕行舉發違規停車，實難令
    人信服等語。
三、按汽車駕駛人停車時，有在設有禁止停車標誌之處所停車情
    形者，處600 元以上1,200 元以下罰鍰，道路交通管理處罰
    條例第56條第1 項第4 款固有明文。然違反行政法上義務之
    行為非出於故意或過失者，不予處罰，行政罰法第7 條第1
    項亦有明文。
四、經查：
  (一)異議人騎乘其所有前揭機車，自臺北市市○○道右轉沿光復
    南路行駛，而於上開時間，將機車停放在設有禁止停車標誌
    （人行道、騎樓）之光復南路100 號周邊，為停管處稽查人
    員拍照採證逕行舉發後，經原處分機關裁罰如上之事實，業
    據異議人坦認在卷（見本院卷第4 、26頁），核與證人即本
    件舉發稽查人員張德智所述相符（見本院卷第25頁），並有
    異議人在卷附現場圖當庭手繪之騎車動線標示、舉發通知單
    、採證照片、本件裁決書及送達證書（見本院卷第7 至9 、
    15、21、26頁）在卷可稽。又依採證照片及張德智提出之標
    誌牌內容照片（見本院卷第35頁）所示，前開路段確設有禁
    止停車標誌，並以箭頭指示「騎樓、人行道」均為禁停範圍
    ，是異議人確有在設置禁止停車標誌處所停車之違規行為，
    固堪認定。
  (二)惟按道路交通標誌之設置，雖非針對特定人，然係以該標誌
    效力所及即「行經該路段之用路人」為規範對象，可謂「依
    一般性特徵」（特定路段之用路人）可得確定，並係針對「
    各該（無數之）用路事實」所為之規範，從而可將之認定為
    一種「對人之一般處分」（最高行政法院98年度裁字第622
    號參照）。則道路交通標誌既係一般處分，依法治國原則，
    自應讓可得確定之不特定受規範者能夠合理預先得知，始符
    行政行為之明確性、誠實信用及信賴保護等原則（行政程序
    法第5 條、第8 條參照）。因而，乃有道路交通標誌標線號
    誌設置規則之設，除在於提供用路人有關道路路況之警告、
    禁制、指示等資訊，以便利行旅及促進交通安全（該設置規
    則第2 條參照）外，並同時確保用路人得以確認係交通標誌
    ，且能合理預知其規範內容。依該設置規則第18條第2 項之
    規定，豎立式標誌設置之高度，以標誌牌下緣距離路面邊緣
    或邊溝之頂點1 公尺20公分至2 公尺10公分為原則，其牌面
    不得妨礙行人交通。共桿設置時，同支柱同方向至多以3 面
    為限，並依禁制標誌、警告標誌及指示標誌之順序，由上至
    下排列。此規定雖基於當地交通狀況、交通順暢與安全之維
    護、路面寬廣與曲直、車流量大小以及周邊其他影響因素等
    考量，例外給予設置機關彈性裁量空間而定為「原則」，然
    此原則仍應具法之拘束力，非謂可無限擴張例外，解釋上自
    應從嚴，如須背離原則，所為例外之裁量應具有合理關聯之
    正當理由，且不得剝奪之所以成為原則之核心規範內涵，否
    則該規定即與具文無異，顯非立法本旨。
  (三)本件舉發違規地點所在之臺北市○○○路96巷口至116 巷口
    路段，其禁止停車標誌係設置在96巷口之路燈桿上，經實際
    測量，該標誌牌下緣距離地面約335 公分即3 公尺35公分，
    緊接標誌牌下方尚有臺北市政府警察局所設置之錄影監視器
    等相關設備，而自該錄影監視器設備下緣起迄該路燈桿基座
    上緣止，則設有白底紅字記載「本停車場入口由國聯飯店前
    右轉20M 」之大面招牌等情，除據證人張德智證述明確（見
    本院卷第25頁背面至第26頁）外，並有採證照片（見本院卷
    第20、29頁）、設置位置圖（本院卷第21、33頁）及現場照
    片（第34至38頁）在卷可稽，可見本件禁止停車標誌非但逕
    與錄影監視器等相關設備及大面招牌共桿設置在路燈桿上，
    且其高度3 公尺35公分亦超出設置原則之1 公尺20公分至2
    公尺10公分甚多，而依前揭設置位置圖及現場照片，該巷口
    並非已無另行獨立設置合乎規則之豎立式禁止停車標誌之餘
    地，顯然僅係為設置之方便，遷就該路燈桿之現況而已，所
    為例外裁量已難認有合理關聯之正當理由；甚至將該標誌設
    置如此之高，且與一旁行道樹開展之樹枝並列，其下之錄影
    監視器設備體積亦非屬微小，有採證照片（見本院卷第20頁
    ）足徵，以途經該處由下往上之視線觀之，確實難以發見該
    標誌。停管處固以100 年2 月18日北市停營字第1003072290
    0 號函略稱：本件標誌係於99年5 月4 日設置，因該附掛路
    燈桿上已存有市府警察局所設置之錄影監視器，為避免標誌
    牌面過低易造成行人通行之阻礙，故將牌面置於監視器上方
    ，致高於設置規則所定之原則等語（見本院卷第44頁），然
    該巷口並非已無另行獨立設置合乎規則之豎立式禁止停車標
    誌之餘地，已如前述，竟捨此不為，仍以如上方式設置本件
    標誌而剝奪該設置原則所欲確保用路人合理預知之核心規範
    內涵，裁量自有失衡不當，前函所稱尚非可取。異議人主張
    該處標誌設置不合法律之規定，應屬有據。
  (四)依本件禁止停車標誌之設置情形，既確實影響一般用路人可
    能於一定遠近之距離內察覺周邊交通標誌設置所表示之內容
    ，自難合理期待異議人能於其行車動線上得以預知該處禁止
    停車，則異議人本件被舉發之違規行為，尚難認為係可歸責
    於異議人。至停管處前揭函文雖併略稱：本案地點係屬「機
    車退出騎樓、人行道」管制措施之「光復南路（忠孝東路─
    市○○道）西側」管制範圍，於管制路段沿線共設有10面管
    制標誌，應足供駕駛人辨識云云，然停管處既在本件舉發違
    規地點設置禁止停車標誌，顯係認為該處有設置標誌提供路
    況資訊之必要，函文所稱乃屬自相矛盾，自非可採。
五、綜上所述，異議人所辯：伊因無法察覺該處異於常態之禁停
    告示牌而在該處停車之情，既非無據，復查無其他積極證據
    足資證明異議人其時明知或可得而知該處設有禁止停車標誌
    ，自難認異議人就本件違規行為有何過失可言，原處分未及
    詳查，遽為裁罰，即有未洽。本件聲明異議為有理由，自應
    由本院將原處分撤銷，並為異議人不罰之諭知。
據上論斷，應依道路交通管理處罰條例第87條第2 項，道路交通
事件處理辦法第19條前段，裁定如主文。
中    華    民    國   100    年    5     月    20    日
                        交通法庭法  官  李冠宜
以上正本證明與原本無異。
如不服本裁定應於送達後 5日內向本院提出抗告狀。
                                書記官  劉欣怡
中    華    民    國   100    年    5     月    20    日